【裁判字號】    89,訴更,1
【裁判日期】    900615
【裁判案由】    違反毒品危害防制條例
【裁判全文】
臺灣新竹地方法院刑事判決                            八十九年度訴更字第一號
    公  訴  人  臺灣新竹地方法院檢察官檢察官
    被      告  甲○○
    指定辯護人  本院公設辯護人林銘宏
右列被告因違反麻醉藥品管理條例案件，檢察官不服本院於中華民國八十八年十一月
二十五日所為八十八年度訴字第二七三號判決（起訴案號：八十八年度偵字第三五五
二號），提起上訴，經臺灣高等法院於中華民國八十九年五月三十一日以八十九年上
訴字第五三號判決發回更審，本院判決如左：
    主  文
本件免訴。
扣案之安非他命壹包（淨重參點貳伍公克）沒收。
    理  由
一、公訴意旨略以：被告甲○○於民國八十五年九月十日，意圖以每公克新台幣（下
    同）三千元之代價，販賣毒品安非他命予案外人乙○○施用，而非法持有安非他
    命毒品，嗣因警方於同日上午六時三十分許在台北縣永和市○○路玉馬賓館查獲
    乙○○涉嫌吸食毒品安非他命（已另案偵辦）之事實，而循線於同日下午三時許
    ，在新竹市○○街三十號前當場查獲被告，並在被告所駕汽車內扣得安非他命一
    包（經送法務部調查局檢驗淨重三點二五公克），因認被告涉有麻醉藥品管理條
    例第十三條之一第二項第二款之意圖販賣而非法持有安非他命罪嫌云云。
二、按案件曾經判決確定者，應諭知免訴之判決；並得不經言詞辯論為之，刑事訴訟
    法第三百零二條第一款、第三百零七條分別定有明文。又此訴訟上所謂一事不再
    理之原則，關於實質上一罪或裁判上一罪，均有其適用，最高法院六十年臺非字
    第七七號判例闡釋甚明。
三、經查：
（一）本件公訴人認被告甲○○涉有前揭意圖販賣而非法持有安非他命犯行，係以扣
      案被告所持有之安非他命係被告欲提供予證人乙○○所施用，而乙○○於八十
      六年三月二十二日偵訊時已證述被告欲以每公克三千元之代價販賣安非他命為
      其論據（證人此部分證述見八十六年度偵字第二三五０號卷第十六頁反面）。
      訊據被告固不否認於八十五年九月十日下午三時許為警查獲時所攜帶之安非他
      命係欲供證人乙○○施用，惟堅詞否認雙方有何價金約定，辯稱伊並未打算向
      乙○○收錢僅係無償提供安非他命，並不具有販賣安非他命之意圖等語。本院
      審酌：證人乙○○固於上開偵訊時證稱：「有（與被告交易過安非他命），八
      十五年九月初在他家（指被告）以一公克三千元買過一次安非他命」等語，然
      而，証人乙○○指稱交易之時、地係八十五年九月初在被告之住處，與本件公
      訴人起訴之被告於八十五年九月十日意圖販賣安非他命予證人乙○○，而遭警
      於新竹市○○街查獲持有安非他命犯行之時間、地點已有出入；又本件犯罪事
      實係因證人乙○○先遭警查獲非法施用安非他命犯行遂配合警方要求以電話聯
      絡被告攜帶安非他命至新竹市○○街，証人乙○○當時在電話中向被告表示缺
      東西（即安非他命）要求被告拿過去予伊，被告表示朋友間不要談錢願意請客
      等情，業據證人乙○○於本院調查時證述綦詳（見本院八十八度訴字第二七三
      號案卷第三十九頁以下），參以被告帶至約定地點之安非他命，係一包淨重三
      點二五公克，有贓證物品清單及法務部調查局檢驗通知書各一紙附卷可稽（分
      別見八十五年度偵字第九二一四號偵查卷第九頁及本院八十八年度訴字第四十
      六頁），其數量與證人乙○○在上開偵訊時所稱欲向被告購買之安非他命係一
      公克亦有不符；且被告於八十五年九月十日為警查獲時，除於被告身上扣得上
      開安非他命一包外，並未在被告身上查到秤重等可供分裝一公克之安非他命販
      賣予證人之工具，足徵被告所攜帶之安非他命並非欲販賣予證人，否則被告當
      攜帶等量之安非他命或分裝工具以便到場後分裝，被告所辯僅係單純無償轉讓
      安非他命等語尚堪採信，此外復查無其他積極証據足資証明被告持有上開安非
      他命一包確具有販賣之意圖，應認為公訴人指訴被告非法持有安非他命具販賣
      意圖部分，尚屬不能証明。
（二）公訴人指訴被告持有安非他命具有販賣之意圖，固屬不能証明，然而被告非法
      持有安非他命一包（淨重三點二五公克）以及欲轉讓該安非他命予証人乙○○
      施用等情，則事証明確，已如前述。檢察官雖未就被告轉讓安非他命犯行一併
      提起公訴，因此部分與檢察官提起公訴之被告非法持有安非他命犯行間（檢察
      官起訴被告意圖販賣而非法持有安非他命），具有吸收之實質上一罪關係，本
      院自得、亦應依職權併予審理。又本件係證人乙○○配合警察辦案以電話向被
      告佯稱欲調取安非他命，業如前述，被告雖已著手轉讓安非他命，然被告與證
      人間並無轉讓安非他命之意思合致，且被告在交付安非他命前即遭警查獲，故
      被告行為仍屬轉讓未遂階段（被告行為後，毒品危害防制條例業於八十七年五
      月二十日公布施行，並於同年月二十二日生效，關於被告轉讓安非他命未遂之
      行為，如新舊法比較結果，以適用藥事法第八十三條第四項、第一項之轉讓禁
      藥未遂罪，於被告較為有利）。
（三）又被告前於八十五年十月十七日因轉讓安非他命犯行，經本院於八十五年十二
      月三日以八十五年度訴字第一○二○號判決判處有期徒刑四月，並於同年月二
      十四日確定在案，此有該判決書、臺灣高等法院檢察署刑案紀錄簡覆表、臺灣
      高等法院被告全國前案紀錄表在卷足憑（分別見本院八十八年度訴字第二七三
      號卷第六十三至六十五頁、第十九頁、本院八十九年度訴更字第一號卷第八至
      十四頁）。本件被告轉讓安非他命未遂犯行，犯罪時間係八十五年九月十日，
      與前開業經判決確定之轉讓安非他命禁藥案件，犯罪時間緊接、方法相同，且
      觸犯基本構成要件相同之罪名，顯係基於同一轉讓禁藥之概括犯意反覆實施，
      具有應屬連續犯之裁判上一罪關係，本案應為前開本院八十五年度訴字第一○
      二○號確定判決既判力效力所及，依照前揭法條規定及說明，本件爰不經言詞
      辯論逕為諭知免訴判決。
（四）臺灣高等法院八十九年度上訴字第五三號判決理由三內載「‧‧‧是本件法院
      審判之範圍為被告究有無意圖販賣而非法持有安非他命，並未涉及轉讓禁藥，
      如法院審理結果，不能証明被告有意圖販賣而非法持有安非他命犯行，即應依
      刑事訴訟法第三百零一條第一項規定為無罪之諭知，至被告有無另涉轉讓禁藥
      罪嫌，即非起訴效力所及，法院雖可主動移送檢察官偵辦，但不得併予審理‧
      ‧‧」等語，恐係忽略被告非法持有安非他命犯行（不具販賣意圖）事証已臻
      明確、且非法持有安非他命與轉讓安非他命犯行間又具有吸收之實質上一罪關
      係，誤會被告於上開同一時、地轉讓安非他命犯行非本件起訴效力所及，致將
      原判決撤銷發回本院更審。
三、扣案之安非他命一包（淨重三點二五公克）係違禁物，爰依刑法第四十條、第三
    十八條第一項第一款宣告沒收（最高法院八十八年第五次刑事庭會議決議參照）
    。
四、至於証人乙○○上開証述：曾於八十五年九月初在被告甲○○家中向其購買安非
    他命乙節，因與本案被告犯罪時、地均不同，顯非同一行為事實，且本案認為被
    告被訴非法持有安非他命具『販賣意圖』部分犯罪不能証明，已如前述，被告轉
    讓安非他命與販賣安非他命間，又不具有何裁判上一罪或實質上一罪之關係，本
    院無從併予審理，此部分應由檢察官另行查明証人乙○○該証述情節是否屬實？
    俾憑妥適辦理，附此敘明。
據上論斷，應依刑事訴訟法第三百零二條第一款、第三百零七條，刑法第四十條、第
三十八條第一項第一款，判決如主文。
中      華      民      國      九十      年      六      月    十五    日
                                      臺灣新竹地方法院刑事第二庭
                                          法  官  王永春
右正本證明與原本無異
如不服本判決應於送達後十日內向本院提出上訴狀
                                          書記官  馮玉玲
中      華      民      國      九十      年      六      月    十五    日


司法院資訊處製作；財團法人民間司法改革基金會備份。
